【裁判字號】    90,上易,117
【裁判日期】    900327
【裁判案由】    背信等
【裁判全文】
臺灣高等法院刑事判決                              九十年度上易字第一一七號
    上  訴  人
    即  被  告  乙○○
右上訴人因背信案件，不服臺灣桃園地方法院八十九年度易字第二０二七號，中華民
國八十九年十月十九日第一審判決（起訴案號：臺灣桃園地方法院檢察署八十九年度
偵字第五九四七號），提起上訴，本院判決如左：
    主  文
原判決撤銷。
乙○○為他人處理事務，意圖為自己不法之利益，而為違背其任務之行為，致生損害
於本人之利益，處有期徒刑伍月，如易科罰金以佰元折算壹日。
    事  實
一、乙○○係設於桃園縣中壢市○○里○○○街一一七號十一樓之一生晉企業有限公
    司（以下簡稱生晉公司）股東，並實際負責該公司經營業務（按該公司名義上負
    責人宋秀珍係乙○○之母，但未管理該公司事務，業經檢察官另為不起訴處分確
    定在案），負有為公司其他股東經營公司業務之權責，明知其與生晉公司間，就
該公司所有之坐落桃園縣中壢市○街段八二九地號土地上之門牌號碼桃園縣中壢
    市○○○街一一七號十一樓之一之建物及其基地，並無簽訂買賣契約及移轉所有
    權之合意，竟意圖為自己不法之利益，於民國（下同）八十五年九月二十六日，
    持生晉公司前開建物、土地之所有權狀，生晉公司及不知情之名義上負責人宋秀
    珍之印鑑證明，及出賣人為生晉公司、承買人為乙○○、買賣價金為新臺幣（下
    同）一百六十八萬五千零三十元、訂約日期為八十五年六月三十日之內容虛偽之
    土地及建築改良物買賣所有權移轉契約書一份，利用其所委請不知情之代書吳文
    信提出於桃園縣中壢地政事務所，使承辦該業務之中壢地政事務所公務員陷於錯
    誤，將該不實之事項，登載於於職務上所掌之公文書，將生晉公司所有之上揭建
    物及土地所有權移轉登記予乙○○，於同年九月三十日完成登記，而違背其任務
    ，致生損害於地政機關地政業務管理之正確性、生晉公司與該公司其他股東甲○
    ○。嗣因生晉公司股東甲○○遭該公司之債權人追討債務，始知上情。
二、案經台灣桃園地方法院檢察署檢察官自動檢舉偵查起訴。
    理  由
一、上訴人即被告乙○○固不諱言其有擔任生晉公司股東，並實際負責該公司營運業
    務之事實，然矢口否認有何偽造文書與背信犯行，辯稱：伊係為解決公司債務，
    並非圖利自己，且伊事前已經股東會決議同意移轉建物及土地產權云云。惟查，
    證人即生晉公司股東陳才君並未實際出資，業據陳才君於原審證述無訛（見原審
    卷三十九頁）；證人宋秀珍於原審供稱：「我有出資八十萬元，被告將公司財產
    移轉到他名下，我事先並不知情。」（見原審卷第三十三頁）。且被告於偵查中
    供稱：「我沒告知顏宇琴，因她是空姐，不在國內。」（見他字第二四○六號卷
    第二十一頁反面）。被告於原審審理時並自承：「我們執行業務股東是由我一人
    執行。其他的五個股東一位是我未婚妻、我媽、我弟、我未婚妻的爸爸及我。」
    （見原審卷十四頁）、「（其他的股東還有通知何人？）我還通知了我女朋友顏
    宇琴及我女朋友的父親顏超然，我是以電話通知他們的，因為當時他們已經移民
    美國了。他們二人也沒有實際出資。都是掛名而已。公司股東甲○○有實際出資
    八十萬元。我也有打電話通知甲○○，因為他不在辦公室，我有在他的電話語音
    信箱留言，請他與我聯絡。但他沒有與我聯絡。」、「（為何要把生晉公司的土
    地移轉到你的名下？）因為公司財務發生困難，我當時想把公司的所有的土地建
    物移轉到我的名下，拿去跟二胎借錢。且因債權人可能會去查封公司的土地及建
    物拍賣。我想要去借二胎先還些前給債權人。所以土地及建物實際上不是我跟生
    晉公司買的。宋秀珍對整件事情都不知情。」（見原審卷第三十九頁、四十頁）
    等語，足見被告與生晉公司間就前開建物土地，確無買賣契約存在，且生晉公司
    之股東除甲○○外，其餘股東與被告皆具有親屬或極為熟稔之密切關係，亦僅宋
    秀珍有出資，其餘股東均未實際出資，而被告於申辦生晉公司前揭建物與土地所
    有權移轉登記手續前，並未通知股東甲○○及宋秀珍。是被告乃係利用掌控生晉
    公司實際決策之便，以徵得實際未出資並對生晉公司營運不加聞問之掛名股東同
    意之方式，藉由形式上之股東會決議同意，作為其違背受託任務，擅將生晉公司
    財產移轉自身名下之掩護，其違背其任務及有為自己不法利益之意圖均甚灼然，
    被告所辯，要屬卸責之詞，委無足採。此外，復有建築改良物登記簿、土地登記
    申請書、土地建築改良物買賣所有權移轉契約書、台灣省政府建設廳第三科證明
    書、生晉企業有限公司變更登記事項卡、生晉企業有限公司董事、股東名單等在
    卷可稽。綜上所述，本案事證明確，被告犯行堪以認定。
二、被告偽稱其已向生晉公司買受前開建物及土地，使不知情之地政事務所承辦人員
    將不實事項登載於職務上掌管之公文書，並因而將該不動產所有權移轉登記至被
    告名下，而違背其為生晉公司其他股東經營業務之任務，顯足以生損害於地政機
    關地政業務管理之正確性、生晉公司與該公司其他股東甲○○、宋秀珍，核被告
    所為，係犯刑法第二百十四條明知為不實事項而使公務員登載於職務上所掌公文
    書罪及同法第三百四十二條第一項之背信罪。被告利用不知情之代書吳文信提出
    內容虛偽之不動產買賣契約書，致使地政事務所承辦公務員將不實事項登載於職
    務上掌管之公文書，並順利辦妥所有權移轉登記，為間接正犯。被告以一行為觸
    犯上揭二罪，為想像競合犯，依刑法第五十五條之規定，應從一重之背信罪處斷
    。
三、原審予以論罪科刑，固非無見，惟原審判決後，刑法第四十一條，業已修正，將
    原定最重本刑三年以下有期徒刑，修正為最重本刑五年以下有期徒刑，被告行為
    後法律有變更，比較新舊二法，以新法對被告有利，應適用新法之規定。原審未
    及適用新法，原判決即屬無可維持，被告提起上訴，仍執陳詞否認犯行，並指原
    審量刑過重云云。惟被告之行為該當於刑法第二百十四條及三百四十二條第一項
    之罪，被告辯稱，不知所為違法，尚無足採，且量刑乃屬法院依職權所審酌之事
    項，原審已於判決理由欄內詳敘量刑所審酌之一切事項，本院認原審量刑並無偏
    重之情形，被告上訴之理由，固無可採，惟原判決既屬無可維持，應予撤銷改判
    ，審酌被告犯罪之動機、目的、手段、素行、所生危害暨犯罪後之態度等一切情
    狀，量處如主文所示之刑，並諭知易科罰金折算之標準如主文之所示。
據上論斷，應依刑事訴訟法第三百六十九條第一項前段、第三百六十四條、第二百九
十九條第一項前段，刑法第二條第一項前段、第二百十四條、第三百四十二條第一項
、第五十五條、九十年一月四日修正刑法第四十一條第一項前段，罰金罰鍰提高標準
條例第一條前段、第二條，判決如主文。
本案經檢察官沈明彥到庭執行職務。
中    華    民    國      九十    年       三       月      二十七      日
                             臺灣高等法院刑事第二十二庭
                                 審判長法  官  許  正  順
       法  官  胡  方  新
                                       法  官  林  明  俊
右正本證明與原本無異。
不得上訴。
                                       書記官  蕭  進  忠
中    華    民    國      九十    年       三       月     二十七       日
附錄本案論罪科刑依據之法條：
刑法第二百十四條
明知為不實之事項，而使公務員登載於職務上所掌之公文書，足以生損害於公眾或他
人者，處三年以下有期徒刑、拘役或五百元以下罰金。
刑法第三百四十二條第一項
為他人處理事務，意圖為自己或第三人不法之利益或損害本人之利益，而為違背其任
務之行為，致生損害於本人之財產或其他利益者，處五年以下有期徒刑、拘役或科或
併科一千元以下罰金。


司法院資訊處製作；財團法人民間司法改革基金會備份。
